【裁判字號】    92,訴,233
【裁判日期】    920515
【裁判案由】    塗銷抵押權登記
【裁判全文】
臺灣屏東地方法院民事判決  九十二年度訴字第二三三號
    原      告  甲○○
    被      告  第一商業銀行股份有限公司長治分行
?
    法定代理人  乙○○
    訴訟代理人  黃永富
右當事人間塗銷抵押權登記事件，本院判決如左：
    主    文
原告之訴駁回。
訴訟費用由原告負擔。
    事實及理由
一、被告於民國九十年九月十五日概括承受屏東縣長治鄉農會信用部之債權債務，合
    先敘明。
二、本件原告起訴主張：被告所有坐落屏東縣長治鄉○○段五七二號土地（下稱系爭
    土地），前因訴外人黃仁章向長治鄉農會貸款而設定新台幣（以下同）七十二萬
    元抵押權（下稱系爭抵押權）予長治鄉農會，期間自七十七年九月五日至九十二
    年九月四日，實際借款六十萬元，該借款業已全部清償，為此求為被告應將系爭
    土地於九十一年三月十一日登記、屏登字第０二八九九０號、設定七十二萬元之
    抵押權塗銷，並協同原告辦理塗銷抵押權登記云云。被告則以：訴外人黃仁章前
    向長治鄉農會借款六十萬元，而將系爭土地設定最高限額抵押權七十二萬元予長
    治鄉農會，該六十萬元固已清償完畢，惟訴外人張煥塘於八十一年七月十一日邀
    黃仁章為連帶保證人向長治鄉農會貸款一百萬元，約定於八十六年七月十一日清
    償，惟迄未清償，該一百萬元之連帶保證債務應屬系爭抵押權擔保之範圍，原告
    請求被告塗銷系爭抵押權非有理由等語，資為抗辨。
三、原告主張黃仁章前以系爭土地設定系爭抵押權予長治鄉農會借款六十萬元，該六
    十萬元業經清償之事實，固據提出農業票據借款契約書、土地登記簿謄本為證，
    並為被告所不爭，而可信實。
四、惟原告主張系爭抵押權所擔保之債權業經清償，且張煥塘另有提供土地設定抵押
    權予被告，被告應塗銷系爭抵押權登記云云，為被告所否認，經查：
    (一)、訴外人黃仁章於七十七年九月五日提供系爭土地設定系爭抵押權予長治鄉農
        會，存續期間自七十七年九月五日至九十二年九月四日，約定「擔保對長治
        鄉農會現在及將來所負之借款、票據、保證、損害賠償及其他一切債務切債
        務」，嗣訴外人張煥塘於八十一年七月十一日邀黃仁章為連帶保證人向長治
        鄉農會貸款一百萬元，約定於八十六年七月十一日清償，惟迄未清償，業經
        被告提出借款契約書、借據、授信約定書、土地及建物登記簿謄本、抵押權
        設定契約書在卷可稽（見本院卷第二五至四０頁），並為原告所是認，被告
        抗辯系爭抵押權尚擔保其對黃仁章之另一筆債權等語，堪信為實。準此，被
        告對於黃仁章之系爭抵押權既尚擔保其對黃仁章之另一筆債權，黃仁章原有
        之借款縱已清償完畢，系爭抵押權仍因黃仁章未清償另一筆債務而繼續存在
        ，原告主張被告應塗銷系爭抵押權云云，尚非有據。
    (二)、按保證債務之所謂連帶，係指保證人與主債務人負同一債務，對於債權人各
        負全部給付之責任者而言，此就民法第二百七十二條第一項規定連帶債務之
        文義參照觀之甚明。故連帶保證與普通保證不同，縱使無民法第七百四十六
        條所揭之情形，亦不得主張同法第七百四十五條關於檢索抗辯之權利（最高
        法院四五年台上字第一四二六號判例參照）。本件訴外人黃仁章為張煥塘向
        長治鄉農會貸款之連帶保證人，被告自可逕向黃仁章請求清償，原告主張被
        告應先向張煥塘請求云云，委無可取。其請求被告塗銷系爭抵押權，洵無所
        憑，自難准許。
五、據上論結：原告之訴為無理由，依民事訴訟法第七十八條判決如主文。
中      華      民      國    九十二    年      五      月    十五    日
                                    臺灣屏東地方法院民事第三庭
~B法      官  高金枝
右為正本係照原本作成。
如不服本判決，應於收受送達後二十日內向本院提出上訴書狀。
~B法院書記官  陳惠蓉
中      華      民      國    九十二    年      五      月     十五     日


司法院資訊處製作；財團法人民間司法改革基金會備份。
